臺灣臺北地方法院刑事判決　　　　　　　 94年度訴字第198號
公　訴　人　臺灣臺北地方法院檢察署檢察官
被　　　告　甲○○
上列被告因違反電信法等案件，經檢察官提起公訴（九十三年度
偵緝字第一六七三號），嗣被告於本院準備程序進行中先就被訴
事實為有罪之陳述，經合議庭裁定改行簡式審判程序，本院判決
如下：
    主  文
甲○○連續行使偽造私文書，足以生損害於公眾及他人，處有期
徒刑陸月，如易科罰金，以參佰元折算壹日。如附表所示扣案之
「乙○○」國民身分證上甲○○照片壹張及偽造「乙○○」署名
共拾貳枚均沒收。
    事  實
一、甲○○於民國八十九間因竊盜案件遭臺灣桃園地方法院發布
    通緝，為避免警察機關追查，欲以他人之身分證申辦行動電
    話，竟基於意圖自己不法所有及變造特種文書犯意，於九十
    二年七月間某日，在林口長庚醫院，佯為病患家屬而持二件
    醫院棉被交予醫護人員，使該醫護人員陷於錯誤，以為甲○
    ○係乙○○家屬來歸還棉被，將乙○○之國身分證交予甲○
    ○。甲○○即於翌日在林口長庚醫院，將上開國民身分證上
    乙○○之照片撕下，換貼為自己之照片而加以變造，足以生
    損害於乙○○及內政部對國民身分證管理之正確性。林傳城
    於變造乙○○之身分證後，即基於行使變造特種文書、偽造
    私文書及意圖為自己不法所有之概括犯意，冒用乙○○之名
    義，分別於同年九月二日（起訴書誤繕為九月五日）及九月
    三日，持前揭變造之乙○○身分證，至臺北市萬華區○○○
    路三十六號一樓之三十九之耀陞通訊行，偽造乙○○之署名
    填具如附表二、三所示之行動電話申請書，並交付該申請書
    予該通訊行負責人徐偉銀據以行使，申辦行動電話門號，使
    徐偉銀陷於錯誤，交付遠傳電信股份有限公司（下稱遠傳電
    信公司）行動電話門號0000000000號、臺灣大哥
    大公司股份有限公司（下稱臺灣大哥大公司）行動電話門號
    0000000000號ＳＩＭ卡各一張（已滅失）供甲○
    ○使用，足以生損害於乙○○、遠傳電信公司及臺灣大哥大
    公司關於行動電話門號核發及客戶資料管理之正確性。甲○
    ○於取得上開ＳＩＭ卡後旋基於意圖為自己不法利益之概括
    犯意，自上開申請日起至九十二年十一月間某日止，利用上
    開詐得之ＳＩＭ卡撥打及接聽行動電話多次，分別使遠傳電
    信公司及臺灣大哥大公司誤認該二門號之申請人有依約繳納
    通話費用之真意，而提供電信通話服務，前後遠傳電信公司
    、臺灣大哥大公司計遭甲○○分別詐得相當於通話費用新臺
    幣（下同）一萬四千三百一十八元、一萬三千七百九十七元
    之不法利益。嗣於九十二年十二月九日晚間八時許，甲○○
    在嘉義縣水上鄉台一線與朴嘉公路口為警盤查，延續上開行
    使變造特種文書之概括犯意，出示變造之乙○○之身分證時
    ，為警查覺有異，始查獲上情，並當場扣得變造之乙○○身
    分證及偽造之行動電話申請書二份。
二、案經嘉義縣警察局移送臺灣臺北地方法院檢察署檢察官偵查
    起訴，經本院合議庭裁定以簡式審判程序審理。
    理  由
一、上述事實，業據被告甲○○於本院審理中坦承不諱，經核與
    證人徐偉銀於警詢時、證人即本案查獲員警曾建富於偵查時
    之證述相符，並有遠傳電信公司、臺灣大哥大公司行動電話
    服務申請書各一紙（九十二年度偵字第六九一五號卷第十三
    、十四頁）附卷可稽。又被告上開詐得之ＳＩＭ卡撥打及接
    聽行動電話多次，分別向遠傳電信公司及臺灣大哥大公司詐
    得相當於通話費用一萬四千三百一十八元、一萬三千七百九
    十七元之不法利益，且有遠傳電信股份有限公司九十三年三
    月十一日遠傳〔業服〕字第０九三００五二四號、臺灣大哥
    大股份有限公司九十三年三月二日法警０九三一０二五一號
    函（九十二年度偵字第六九一五號卷第十九頁至第二十三頁
    ）在卷可查。另扣案之乙○○身分證係經變造乙節，亦有內
    政部警政署刑事警察局鑑驗通知書一紙（九十二年度偵字第
    六九一五號卷第十七、十八頁）附卷可參。綜上堪認被告前
    開自白內容與事實相符。是以本件事證明確，被告犯行堪以
    認定。
二、按國民身分證屬於品行能力服務相類證書之一種，自為刑法
    第二百十二條之特種文書，並具有財物之性質。是核被告所
    為，係犯刑法第二百十六條、第二百十二條之行使變造國民
    身分證罪；第二百十六條、第二百十條之行使偽造私文書；
    第三百三十九條第一項之詐欺取財；第三百三十九條第二項
    之詐欺得利罪。起訴書認被告取得乙○○身分證部分涉犯侵
    占遺失物罪，且此部分已完成追訴權時效，容有誤會，惟此
    部分業經蒞庭檢察官當庭更正為詐欺取財罪，且與行使變造
    特種文書罪間有牽連犯之裁判上一罪關係，本院自得審理；
    又起訴書就被告詐得ＳＩＭ卡部分雖未論以詐欺取財罪，惟
    此部分經本院於準備程序時依刑事訴訟法第九十五條第一款
    告知被告，使其得行使訴訟上防禦權，本院自得論科；至被
    告詐得相當於通話費用之不法利益（是否違反電信法部分另
    後述），並據蒞庭檢察官當庭補充此部分係犯詐欺得利罪，
    均附此敘明。被告偽造如附表編號二、三署名之行為，為偽
    造私文書之階段行為，不另論罪；又其變造特種文書及偽造
    私文書後，復進而為行使行為，其變造、偽造之低度行為，
    各為行使之高度行為吸收，均不另論罪。其於上揭時、地，
    多次行使變造特種文書、私文書、詐得國民身分證與ＳＩＭ
    卡、及詐得相當於通話費用之不法利益，均時間緊接，所犯
    構成要件相同，顯係基於概括犯意反覆為之，均為連續犯，
    皆應依刑法第五十六條規定論以一罪，並加重其刑。被告取
    得身分證加以變造之目的，在於詐取ＳＩＭ卡供己撥打使用
    ，所犯連續行使變造特種文書、連續行使偽造私文書、連續
    詐欺取財、連續詐欺得利四罪間，有方法目的之牽連關係，
    為牽連犯，應依刑法第五十五條規定，從一較重之連續行使
    偽造私文書罪處斷。爰審酌被告犯罪之動機、目的、所受之
    刺激、手段、品行、智識程度、所生危害，及犯後態度尚佳
    等一切情狀，量處如主文所示之刑，並諭知易科罰金之折算
    標準，以資懲儆。
三、扣案如附表編號一之變造國民身分證上之被告照片，係被告
    所有供犯罪所用之物，依刑法第三十八條第一項第二款，宣
    告沒收；又被告在如附表編號二、三所示各該文件上所偽造
    「乙○○」之署名，不問屬於犯人與否，均應依刑法第二百
    十九條之規定，宣告沒收；至被告所申請取得之上述ＳＩＭ
    卡二張，為被告所有犯罪所得之物，惟經被告供承該二張Ｓ
    ＩＭ卡因停用業已丟棄，故顯已滅失，爰不宣告沒收。
四、起訴書雖以被告冒被害人乙○○申辦及撥打上述行動電話Ｓ
    ＩＭ卡二張，應係另涉電信法第五十六條第一項罪名。惟按
    意圖為自己或第三人不法之利益，以有線、無線或其他電磁
    方式，盜接或盜用他人電信設備者，處五年以下有期徒刑，
    得併科一百五十萬元以下罰金，電信法第五十六條第一項定
    有明文，查被告取得上述行動電話ＳＩＭ卡二張乃是利用被
    害人之證件依循一般正常程序申請所得，與盜烤他人行動電
    話序號、內碼資料於自己之行動電話上、利用他人住宅內有
    線電話而盜打、在住宅外電話接線箱內盜接他人有線電路而
    以自己之電話機盜打通信、竊取他人行動電話而盜打等盜接
    或盜用行為均不相同，應與上開電信法第五十六條第一項構
    成要件並不相同，惟其被告既利用冒名方式使臺灣大哥大公
    司及遠傳電信公司誤認為確實是被害人申請行動電話使用而
    交付ＳＩＭ卡及使其以該ＳＩＭ卡通信，而享有免付電信費
    用之利益，自應該當刑法第三百三十九條第一項詐欺取財罪
    、第二項詐欺得利罪，前已述及，公訴人認係成立電信法第
    五十六條第一項罪名，應屬誤會，惟公訴意旨認此部分與前
    揭論罪科刑之行使偽造私文書罪間有裁判上一罪之關係，爰
    不另為無罪之諭知，附此敘明。
據上論斷，應刑事訴訟法第二百七十三條之一第一項、第二百九
十九條第一項前段、刑法第二百十六條、第二百十條、第二百十
二條、第二百十九條、第三百三十九條第一項、第二項、第五十
五條、第五十六條、第四十一條第一項前段、第三十八條第一項
第二款，罰金罰鍰提高標準條例第一條前段、第二條，判決如主
文。
本案經檢察官李鴻維到庭執行職務
中　　華　　民　　國　　94　　年　　8 　　月　　19　　日
　　　　　　　　　刑事第十六庭  法　官　胡宗淦
以上正本證明與原本無異。
如不服本判決，應於判決送達後10日內向本院提出上訴狀（應抄
附繕本）。告訴人或被害人如對於本判決不服者，應具備理由請
求檢察官上訴，其上訴期間之計算係以檢察官收受判決正本之日
期為準。
　　　　　　　　　　　　　　　　書記官　張耀鴻
中　　華　　民　　國　　94　　年　　8 　　月　　22　　日
附錄法條：
中華民國刑法第210條
(偽造變造私文書罪)
偽造、變造私文書，足以生損害於公眾或他人者，處五年以下有
期徒刑。
中華民國刑法第212條
(偽造變造特種文書罪)
偽造、變造護照、旅券、免許證、特許證及關於品行、能力服務
或其他相類之證書、介紹書，足以生損害於公眾或他人者，處一
年以下有期徒刑、拘役或三百元以下罰金。
中華民國刑法第216條
(行使偽造變造或登載不實之文書罪)
行使第210條至第215條之文書者，依偽造、變造文書或登載不實
事項或使登載不實事項之規定處斷。
中華民國刑法第219條
(沒收之特例)
偽造之印章、印文或署押，不問屬於犯人與否，沒收之。
中華民國刑法第339條
(普通詐欺罪)
意圖為自己或第 3 人不法之所有，以詐術使人將本人或第 3 人
之物交付者，處五年以下有期徒刑、拘役或科或併科1000元以下
罰金。
以前項方法得財產上不法之利益或使第 3 人得之者，亦同。
前二項之未遂犯罰之。
┌───┬─────────────┬───────────────┐
│編號  │應沒收之物                │數量                          │
├───┼─────────────┼───────────────┤
│一    │乙○○國民身分證上被告照片│一張 　　　　　　　　         │
├───┼─────────────┼───────────────┤
│二    │遠傳電信公司行動電話服務申│四枚（依申請書所載一式四聯，每│
│      │請書上偽造「乙○○」署名  │聯一枚）                      │
│      │（94.9.2申請）            │                              │
├───┼─────────────┼───────────────┤
│三    │臺灣大哥大公司行動電話服務│八枚（依申請書所載一式四聯，每│
│      │申請書申請人簽章欄上偽造「│聯二枚）                      │
│      │乙○○」署名（94.9.3申請）│                              │
└───┴─────────────┴───────────────┘
